臺灣士林地方法院行政訴訟判決　
110年度交字第329號
原      告  陳咨誠  
被      告  臺北市交通事件裁決所

代  表  人  蘇福智  
訴訟代理人  吳維中  
上列當事人間交通裁決事件，原告不服被告民國110 年11月10日
北市裁罰字第22-1AL998752號裁決，提起行政訴訟，本院判決如
下：
    主  文
原告之訴駁回。
訴訟費用新臺幣參佰元由原告負擔。
    事實及理由
一、程序事項：本件係因原告不服被告民國110 年11月10日北市
    裁罰字第22-1AL998752號違反道路交通管理事件裁決書（下
    稱原處分），裁處罰鍰新臺幣（下同）900 元，提起行政訴
    訟，經核屬行政訴訟法第237條之1第1項第1款規定之交通裁
    決事件，爰依同法第237條之7規定，不經言詞辯論，逕為判
    決。
二、爭訟概要：原告駕駛訴外人協技科技股份有限公司所有RDA-
    7790號租賃小客車（下稱系爭車輛）於110年10月22日10時5
    3分許，在臺北市內湖區內湖路1段處，因「在設有禁止停車
    標線之處所停車」之違規事實，經臺北市停車管理工程處（
    下稱舉發機關）值勤人員製單舉發，有北市交停字第1AL998
    752 號舉發違反道路交通管理事件通知單可稽（下稱系爭舉
    發通知單，見本院卷第20頁），嗣經被告以原告有前揭違規
    事實，而依道路交通管理處罰條例第56條第1項第4款，以原
    處分對原告為裁罰，原告於110 年11月15日提起本件行政訴
    訟。
三、原告主張：
　㈠伊駕駛系爭車輛因卸貨需求於110年10月22日10時52分至10時
    54分間於前述地點黃線臨時停車，符合黃實線限制臨時停車
    3分鐘之規定，且依舉發機關之函復見解及採證照片，僅能
    說明該執勤人員皆以主觀臆測系爭車輛為停車狀態，採證照
    片2張皆為10時53分之照片，且照片路中間同輛公車仍然在
    原處，合理推斷舉發作業時間極短，令駕駛人不及反應，執
    勤人員未以黃實線臨時停車3分鐘為判斷基準，僅以主觀臆
    測即逕行舉發，屬執法不當，且未能客觀證實系爭車輛停止
    時間超過3分鐘，即無法具體證實系爭車輛未符合交通部交
    路字第1090021353號函所解釋之保持立即行駛狀態態樣，無
    法證實系爭車輛為停車狀態而非臨時停車。伊暫停時間不逾
    3分鐘且符合前開函示所解釋之保持立即行駛之狀態，是系
    爭車輛應屬臨時停車之狀態，不符道路交通管理處罰條例第
    56條第1項第4款。
　㈡本案時間為上午10時53分，並非上下班尖峰時間車流量甚小
    ，內湖路1 段沿路商家眾多，民眾普遍有將車輛不在紅線暫
    停，伊已特地於黃線上下貨之情形，且未嚴重危害交通安全
    、秩序，依違反道路邀通管理事件統一裁罰基準及處理細則
    第12條，伊駕駛系爭車輛因上下客、貨導致違反道路交通管
    理處罰條例，非但沒有妨礙其他人通行，未嚴重危害交通安
    全、秩序，且情節輕微，屬以不舉發為適當者（倘若繪製標
    線之臺北市政府認為在此上下貨會妨礙其他車輛通行且嚴重
    危害交通，就不會在此劃上黃線供民眾上下貨物，而是繪製
    紅線），且被告未要求舉發機關說明有無不予舉發情形逕為
    原處分，亦有裁量怠惰之瑕疵等語。並聲明：原處分撤銷。
四、被告答辯：
　㈠案據舉發機關查復略以：經向舉發機關執勤人員查證，於執
    行舉發系爭車輛違規停車作業當時，已確認該車輛駕駛人不
    在現場，且在輸入車輛相關舉發資料、夾單及拍攝採證照片
    等作業，亦無人反映；依採證照片顯示，系爭車輛於禁止停
    車黃線停車，業已違反規定，執勤人員依法採證並無不妥，
    原告所述短暫停車情節，尚非可構成免責事由。此有舉發機
    關110年11月4日北市停管字第1103091394號函及陳情回覆信
    件可稽。
　㈡原告自承於110年10月22日10時52分至54分違規地點停車且離
    開系爭車輛。有關原告主張因卸貨需求臨時停車一節，本案
    經舉發機關複查於採證舉發過程中全程未見駕駛人，又道路
    交通管理處罰條例第3條第10款規定臨時停車之要件應符合
    「保持立即行駛之狀態」，系爭車輛違規停車遭舉發期間全
    程未見駕駛人，此已符合同條例第3條第11款停車之規定「
    指車輛停放於道路兩側或停車場所，而不立即行駛」。且該
    路段業依道路交通標誌標線號誌設置規則第149條第1項第1
    款第4目規定繪設黃實線「設於路測者，用以禁止停車」，
    已明示駕駛人禁止停車，是以原告主張臨時停車等情，因系
    爭車輛未能保持立即行駛之狀態，舉發機關依道路交通管理
    處罰條例第56條第1項第4款規定予以舉發並無違誤。有關原
    告主張內政部警政署針對臨時停車認定一節，查內政部警政
    署109年7月24日警署交字第1090113158號函說明二，臨時停
    車態樣（三）車輛離開視線但停車未超過3分鐘，依個案認
    定「保持立即行駛狀態」，查本案非屬檢舉案件，係舉發機
    關執勤人員於現場採證舉發，惟過程中未見駕駛人，亦無法
    請求系爭汽車駛離，是以認定為「不保持立即行駛」之停車
    狀態並無違誤。
　㈢有關原告主張依違反道路交通管理事件統一裁罰基準及處理
    細則第12條規定予以免罰一節，查該細則第12條第1項第5款
    規定：「行為人有下列情形之一，而未嚴重危害交通安全、
    秩序，且情節輕微，以不舉發為適當者，交通勤務警察或依
    法令執行交通稽查任務人員得對其施以勸導，免予舉發：五
    、駕駛汽車因上、下客、貨，致有本條例第五十五條之情形
    ，惟尚無妨礙其他人、車通行。」。又本件為違反道路交通
    管理處罰條例第56條第1項第4款規定，並無該細則之免罰適
    用等語。並聲明：原告之訴駁回。　　
五、本院之判斷：
　㈠按「汽車停車時，應依下列規定：…四、設有禁止停車標誌、
    標線之處所不得停車」、「本規則用詞，定義如下：一、汽
    車：指在道路上不依軌道或電力架線而以原動機行駛之車輛
    （包括機車）」，道路交通安全規則第112條第1項第4款、
    第2條第1項第1款分別定有明文。次按禁止停車線為黃實線
    ，用以指示禁止停車路段，禁止時間為每日上午7時至晚間8
    時，如有延長或縮短之必要時，應以標誌及附牌標示之，道
    路交通標誌標線號誌設置規則第168條第1、2、4項亦定有明
    文。復按「本條例用詞，定義如下：一、道路：指公路、街
    道、巷衖、廣場、騎樓、走廊或其他供公眾通行之地方。…
    十、臨時停車：指車輛因上、下人、客，裝卸物品，其停止
    時間未滿三分鐘，保持立即行駛之狀態。十一、停車：指車
    輛停放於道路兩側或停車場所，而不立即行駛」、「汽車駕
    駛人之行為有下列情形之一，當場不能或不宜攔截製單舉發
    者，得逕行舉發：七、經以科學儀器取得證據資料證明其行
    為違規。」、「前項第七款之科學儀器應採固定式，並定期
    於網站公布其設置地點。但汽車駕駛人之行為屬下列情形之
    一者，不在此限：四、違規停車而駕駛人不在場。」、「汽
    車駕駛人停車時，在設有禁止停車標誌、標線之處所停車者
    ，處新臺幣600元以上1200元以下罰鍰」，道路交通管理處
    罰條例第3條第1款、第10款、第11款、第7條之2第1項第7款
    、第2項第4款、第56條第1項第4款分別定有明文。
　㈡另按違反道路交通管理事件統一裁罰基準及處理細則第1條規
    定：「本細則依道路交通管理處罰條例第92條第4項規定訂
    定之」、第2條第1項、第2項規定：「處理違反道路交通管
    理事件之程序及統一裁罰基準依本細則之規定辦理。前項統
    一裁罰基準，如附件違反道路交通管理事件統一裁罰基準表
    」，核上開統一裁罰基準及處理細則之規定，就其立法目的
    及功能，乃為防止處罰機關枉縱或偏頗，依道路交通管理處
    罰條例第92條第4項所授權交通部會同內政部訂定「違反道
    路交通管理事件統一裁罰基準及處理細則」及其附件「違反
    道路交通管理事件統一裁罰基準表」，用以維持裁罰之統一
    性與全國因違反道路交通管理事件受處罰民眾之公平，不因
    裁決人員不同，而生偏頗，寓有避免各監理機關於相同事件
    恣意為不同裁罰之功能，並非法所不許，於憲法上保障人民
    財產權之意旨並無牴觸（此並有司法院釋字第511號解釋意
    旨理由足資參照），並無違反法律保留原則。再依本件違規
    行為時點之違反道路交通管理事件統一裁罰基準表記載，機
    車違反道路交通管理處罰條例第56條第1項第4款規定（在禁
    止停車處所停車），小型車於期限內繳納或到案聽候裁決者
    ，應處罰鍰900元。核此規定，既係基於母法之授權而為訂
    定，且就違反道路交通管理事件統一裁罰基準及處理細則附
    件所示統一裁罰基準表中有關道路交通管理處罰條例第56條
    第1項第4款之裁罰基準內容（基準表就不同違規車種，其可
    能衍生危害交通安全之輕重不同，而區分有機車、小型車、
    大型車等不同罰鍰標準，其衍生交通秩序危害，既不相同，
    分別處以不同之罰鍰，符合相同事件相同處理，不同事件不
    同處理之平等原則），並未牴觸母法，是被告自得依此基準
    而為裁罰。
　㈢證人即舉發人員王瑞乾到庭證稱：該處是我的勤務區，我們
    的權限只負責取締違規停車，本件是我主動舉發的，當天我
    是騎機車巡邏，然後看到系爭車輛違規停在黃線上，若玻璃
    是黑色的，我都會用手去敲擋風玻璃一下；若玻璃是白色的
    ，我們就可以直接看到裡面有無駕駛人。而當天系爭車輛裡
    面並無駕駛人在車內，因為一般沒有人的話，我一敲擋風玻
    璃，車主都會做反應，不會不做反應。我當時有看車裡面，
    也有敲玻璃，車主都沒有出現，所以我才會確認裡面沒有車
    主，我在現場大概1分鐘以內，因為我們一般舉發完就會離
    開等語（見本院卷第123至125頁）。再依系爭舉發通知單所
    附採證照片可見系爭車輛停放處右側係為鋪設紅磚之人行道
    ，人行道與道路間之路緣石及道路邊緣上繪設有黃實線，且
    該黃實線連續未中斷、顏色清晰，資一般人清楚辨識該路段
    為禁止停車之處所，且原告於陳述書內亦自承其係物流司機
    送貨且已離座進入住家內送貨等情，參以證人即舉發機關執
    勤人員於舉發時係除以手敲擊車輛擋風玻璃外並自擋風玻璃
    外直擊駕駛座內並無駕駛人在內，且在現場進行舉發、夾單
    、拍攝採證照片之作業期間，原告亦未出現或為相關之反映
    ，是足認原告於前揭時、地，將系爭車輛停放於該地點，有
    「在設有禁止停車標線之處所停車」之違規事實，應堪認定
    。
　㈣原告主張伊停放車輛時間未超過三分鐘，舉發機關執勤人員
    作業時間極短，以採證照片無法證明其停放車輛時間超過3
    分鐘，且系爭車輛屬立即行使之狀態，是以其行為屬臨時停
    車云云。惟按「臨時停車」，乃係指「車輛因上、下人、客
    ，裝卸物品，其停止時間未滿三分鐘，保持立即行駛之狀態
    。」，此觀道路交通管理處罰條例第3條第10 款之規定自明
    ，是除「停止時間未滿三分鐘」外，「車輛因上、下人、客
    ，裝卸物品」、「保持立即行駛之狀態」亦屬「臨時停車」
    之要件之一，又「保持立即行駛狀態」之態樣係駕駛人離座
    但車輛仍在視線範圍內，可立即回到車上駕駛。本件原告將
    系爭車輛停放該處後既已下車離開，而未在系爭車輛內，且
    於舉發機關執勤人員拍照採證、填製系爭舉發通知單並將舉
    發通知單夾於系爭車輛之作業期間，均未有人出現在系爭車
    輛旁提出爭執，經證人證述如上，足認非屬證人即舉發人員
    以主觀臆測而為認定舉發，亦即系爭車輛確已不在原告視線
    範圍內，從而無法於證人即舉發人員仍在現場掣單舉發時立
    即返回車輛行駛，是系爭車輛於現場之停車時間縱使係於三
    分鐘以內，仍非屬「保持立即行駛之狀態」，而已符合道路
    交通管理處罰條例所規定之「停車」之要件。故原告主張其
    停放車輛未超過三分鐘且為得立即行使之狀態，屬臨時停車
    云云，應不足採。
　㈤原告另主張伊停放系爭車輛未嚴重影響交通，屬違規情節輕
    微，應依違反道路交通管理事件統一裁罰基準及處理細則規
    定不予舉發云云。惟按「行為人有下列情形之一，而未嚴重
    危害交通安全、秩序，且情節輕微，以不舉發為適當者，交
    通勤務警察或依法令執行交通稽查任務人員得對其施以勸導
    ，免予舉發：五、駕駛汽車因上、下客、貨，致有本條例第
    五十五條之情形，惟尚無妨礙其他人、車通行。六、深夜時
    段（零至六時）停車，有本條例第五十六條第一項之情形。
    但於身心障礙專用停車位違規停車或停車顯有妨礙消防安全
    之虞，或妨礙其他人車通行經人檢舉者，不在此限。」違反
    道路交通管理事件統一裁罰基準及處理細則第12條第1 項第
    5款、第6款定有明文。本件違規事實係道路交通管理處罰條
    例第56條第1項第4款規定之「在設有禁止停車標線處所停車
    」，惟其違規時間為「110 年10月22日10時53分」，並非深
    夜時段（零至六時），核與前開違反道路交通管理事件統一
    裁罰基準及處理細則第12條第1項第6款之規定不符，且與其
    他各款所示之違規樣態亦屬有異，則舉發機關執勤人員就此
    等違規事實予以舉發，自無違誤；至於前揭違反道路交通管
    理事件統一裁罰基準及處理細則第12條第1項第5款之規定，
    係針對道路交通管理處罰條例第55條之情形（即違規「臨時
    停車」），核與本件係違規「停車」者，要屬有別，是原告
    此部分主張，亦屬無據。
六、綜上所述，原告於前揭時、地，確有「在設有禁止停車標線
    之處所停車」之違規事實，被告以原處分裁罰，核無違誤，
    原告訴請撤銷原處分，為無理由，應予駁回。
七、本件第一審裁判費為300元，應由原告負擔，爰確定第一審
    訴訟費用額如主文第2項所示。
中　　華　　民　　國　　111 　年　　2　　月　　8  　　日
　　　　　　　　　行政訴訟庭　法　官 徐文瑞
上為正本係照原本作成。
如不服本判決，應於判決送達後20日內，向本院提出上訴狀並表
明上訴理由（原判決所違背之法令及其具體內容或依訴訟資料可
認為原判決有違背法令之具體事實），其未載明上訴理由者，應
於提出上訴後 20 日內向本院補提理由書（上訴狀及上訴理由書
均須按他造人數附繕本，如未按期補提上訴理由書，則逕予駁回
上訴），並應繳納上訴裁判費新臺幣 750 元。
中　　華　　民　　國　　111 　年　　2　　月　　8  　　日
　　　　　　　　　　　　　　　書記官 朱亮彰